【裁判字號】    92,訴,1624
【裁判日期】    921028
【裁判案由】    損害賠償
【裁判全文】
臺灣臺中地方法院民事判決                          九十二年訴字第一六二四號
    原      告  乙○○
    訴訟代理人  黃嘉明律師
    被      告  甲○○
    訴訟代理人  吳瑞堯律師
                許蕙寶律師
右當事人間損害賠償事件，經刑事庭移送前來，本院於民國九十二年十月十四日辯論
終結，判決如左：
    主    文
被告應給付原告新台幣拾萬元，及自民國九十二年四月八日起至清償日止按年息百分
之五計算之利息。
原告其餘之訴駁回。
訴訟費用由被告負擔三十分之一；餘由原告負擔。
本判決原告勝訴部分，得假執行；但被告如於假執行程序實施前，以新台幣拾萬元為
原告預供擔保，得免為假執行。
原告其餘假行之聲請駁回。
    事    實
甲、原告方面：
一、聲明：被告應給付原告新台幣（下同）三百萬元，並願供擔保請准為假執行之宣
    告。
二、陳述：被告明知訴外人楊玉華已婚，為原告之配偶，竟自民國八十九年初起在台
    中市不詳地點與楊玉華發生男女性關係，又於同年六、七月起在台中市○○路○
    段三○一巷十一號四樓租屋供楊玉華居住，至九十年四月底又搬至台中市○○路
    九十六巷十七弄十一號三樓居住，其間因楊玉華懷孕，被告並於九十年十月三十
    日陪同楊玉華至台中市詹西珠婦產科診所施作人工流產手術，原告於九十一年三
    月八日向警局報案，為警於前述平德路之屋內查獲被告衣物及涼鞋。被告引誘楊
    玉華離家通姦，二個就讀小學之幼子無母親照顧，又原告任職於台灣水泥股份有
    限公司之出納，尚須父兼母職，照顧幼子不易，家庭破碎，精神痛苦萬分，爰依
    侵權行為法律關係請求被告賠償如聲明所示之金額及利息。
三、證據：提出戶籍謄本一件、扣繳憑單影本一件。
乙、被告方面：
一、聲明：原告之訴及假執行之聲請均駁回，如受不利判決願供擔保請准宣告免為假
    執行。
二、陳述：被告與其妻林惠珍感情甚篤，家庭生活愉悅。八十九年間被告友人楊玉華
    告知與其夫即原告感情不悅，常生口角，欲離家他住，被告基於幫助故友之誼，
    遂答應幫忙承租房屋，並於需要時給予援手，偶有經濟上小額之支應。惟原告不
    思夫妻關係需雙方相互配合，相互忍讓，不圖解決其與楊玉華間根本相處模式歧
    異之處，竟誣指被告與楊玉華間有相姦行為，欲強加刑責於被告，並藉以請求損
    害賠償。被告否認與楊玉華間有相姦行為，否認原告所主張之事實，且原告所主
    張者莫不以楊玉華之自白為主，以原告之妻楊玉華之證言即認定被告有相姦之事
    實，並藉以向被告請求高額之損害賠償，被告否認之，並認有被訛詐金錢之感。
三、證據：提出扣繳憑單影本一件。
丙、本院依職權分別向財政部臺灣區中區國稅局沙鹿稽徵所、東山稽徵局所函查原被
    告財產狀況資料，並調閱臺灣高等法院臺中分院九十二年度上易字第一一一六號
    刑事卷宗四宗。
    理    由
一、原告主張被告明知原告之配偶楊玉華已婚，竟自民國八十九年初起與楊玉華發生
    性關係，兩人並先後於台中市○○路及平德路等處租屋同住相姦、通姦至九十一
    年三月八日經原告報警為警查獲為止，其間因楊玉華懷孕，被告甚至陪同楊玉華
    至婦產科診所施作人工流產手術，致原告家庭破碎，精神痛苦萬分，爰依侵權行
    為法律關係請求被告賠償損害。被告則以其乃基於幫助故友之誼，答應幫忙楊玉
    華承租房屋，並於需要時給予援手，被告否認與楊玉華間有相姦行為，且僅以原
    告之妻楊玉華之證言即認定被告有相姦之事實，並藉以向被告請求高額之損害賠
    償，被告有被訛詐金錢之感等語資為抗辯。本件應先審究者，厥為被告與原告之
    配偶楊玉華是否有相姦行為。
二、經查被告明知楊玉華已婚係有配偶之人，竟自民國八十九年初起與楊玉華發生性
    關係，兩人並先後於台中市○○路及平德路等處租屋同住通姦、相姦至原告報警
    查獲止之事實，業據訴外人即原告配偶亦即本件被告刑事案件共同被告楊玉華於
    臺灣臺中地方法院檢察署九十一年度偵字第一一三九二號案件偵查中及本院九十
    二年度易字第八八七號刑事案件審理時皆自白不諱，核與原告之主張相符，有前
    開九十二年度易字第八八七號刑事判決在卷可稽，復據證人即坐落臺中市○○區
    ○○里○○路九十六巷十七弄十一號三樓屋主江佩珊於本院前開刑事案件審理時
    證稱：「是在場之楊玉華、甲○○二人前來租屋，當時伊要將房屋出租，有朋友
    介紹楊玉華前來承租，當時伊沒有問他們二人關係，但那天他們是穿情侶裝，是
    同款的休閒服，伊以為他們是夫妻，所以當天伊還問他們是否要生小孩，他們說
    沒有」等語，以及證人詹西珠即詹西珠婦產科診所之負責人於檢察官偵訊時復證
    稱：「當時楊玉華說她已經生過二個小孩，身體又不好，所以堅持不生，當時她
    已懷孕五週，一開始由在場被告陪同楊玉華前來就診，每次楊玉華就診時，皆由
    被告陪同，而因每次被告楊玉華就醫時，都由被告陪同，伊以為他們是夫妻，伊
    有問他們說感情這麼好，為何不生下來，當時他們沒說什麼，伊那時一時疏忽，
    沒有抄下他們證件便幫她作手術，那時被告也陪楊玉華一起去」等詞綦詳，及病
    歷記錄一份附於前開偵查卷可按，業據本院調閱該卷查核屬實。益見被告與楊玉
    華之間關係顯非單純，如被告僅係基於婚前男女朋友、婚後單純友情之關係，且
    依原告所稱其與其妻感情甚篤，家庭生活愉悅，則其妻林惠珍對於二人情況應相
    當瞭解，亦應可體諒其幫忙楊玉華之處境，被告當可正面介紹與楊玉華認識，由
    被告與妻子林惠珍共同商討楊玉華所面臨之家庭窘境，協助其渡過難關。何以僅
    由被告隻身陪同楊玉華前往上址承租房屋，甚至前往婦產科診所看診並墮胎，而
    不怕遭旁人誤會？遑論被告之妻林惠珍均被蒙在鼓裡毫不知情。故可合理推斷被
    告甲○○之所以有上述之行為，無非楊玉華離家出走期間，曾被告同居一處，而
    有密切之肌膚之親使然，益徵楊玉華自白曾與被告同居且發生性關係等情，並非
    子虛烏有。
三、再者，原告於九十一年三月十八日偕警進入楊玉華上開位於平德路租處，當場拍
    攝之照片顯示有男用衣物及涼鞋，有前述刑事卷附照片可稽；楊玉華於本院九十
    二年度易字第八八七號刑事案件審理時，當場攜帶一只皮箱出庭，經本院刑事庭
    法官當場勘驗其所攜帶之衣褲十三件、內褲三件及涼鞋一雙，其中衣服五件尺寸
    是ＸＬ，二件是Ｌ，其餘已看不出標示，該等衣物均非新穎，且有味道，其中一
    件牛仔褲，經比對被告身材尚屬相當，對照原告身材則顯較長，涼鞋尺寸四十一
    號，經原被告當場試穿結果，被告之腳並未超出鞋面外，原告之腳未蓋滿整個鞋
    墊，稍顯較大等情，則有前開刑事判決附卷可佐。雖被告否認上開衣褲、涼鞋為
    其所有，楊玉華亦不否認大部分衣褲為其幫被告添購，然上開衣物均非新穎，且
    有長時間未穿著、未洗滌之味道，其中有運動套裝、有休閒Ｔ恤、有貼身內褲、
    泳褲等物，雖並無直接證據證明上開衣物即為被告所有，然如楊玉華僅與被告基
    於朋友之單純友誼關係，楊玉華當無為被告添購如此多套衣裝，供其替換使用之
    理，且楊玉華於本院前述刑事案件審理時又堅決供稱被告習性都是穿著深藍色或
    灰色內褲，伊絕對沒有說謊之語，被告甲○○亦供承庭訊當日所穿確實為深藍色
    內褲；楊玉華並可指明被告於右小腹下方有一道長約五、六公分之開刀疤痕，亦
    為被告所是認，猶足徵楊玉華所指其所攜帶之衣褲、涼鞋均是被告所曾穿著之物
    ，且曾與被告發生性關係一情，應屬事實。且觀楊玉華離家在外長達一年九個月
    期間，均由被告協同處理醫療甚至墮胎手術事宜，復出面幫忙尋找租賃房屋，被
    告對被告楊玉華已屬仁至義盡，被告楊玉華感恩尚且不及，衡諸經驗、論理法則
    ，楊玉華當無誣指被告有相姦犯行之理。是被告確有上開相姦行為，應可認定。
    亦經本院九十二年度易字第八八七號判決同此認定，而以被告犯相姦罪，處有期
    徒刑四月，臺灣高等法院臺中分院九十二年度上易字第一一一六號判決亦同此認
    定，而駁回被告之上訴，有各該判決附卷可按。被告猶辯稱並無相姦行為，自不
    足採。
四、按因不法侵害他人之身體、健康、名譽、自由、信用、隱私、貞操，或不法侵害
    其他人格法益而情節重大者，被害人雖非財產上之損害，亦得請求賠償相當之金
    額；前二項規定，於不法侵害他人基於父、母、子、女或配偶關係之身分法益而
    情節重大者，準用之，民法第一百九十五條第一項、第三項分別定有明文。又按
    婚姻以夫妻之共同生活為其目的，配偶應互相協力保持其共同生活之圓滿及幸福
    ，而夫妻互守誠實，係為確保其共同生活之圓滿安全及幸福之必要條件，故應解
    為配偶因婚姻契約而互負誠實之義務，如果配偶之一方為不誠實之行動，破壞共
    同生活之平和安定永久幸福者，則為違背婚姻契約之義務，而侵害他人權利，此
    有最高法院五十五年臺上字第二０五三號判例可資參照。查本件被告長期連續與
    原告之妻相姦多次，自係不法侵害原告基於婚姻關係而享有之夫妻身分法益，令
    其精神上感受莫大痛苦，自屬情節重大，則原告依民法第一百九十五條第三項準
    用同調第一項規定，請求被告賠償非財產上之損害，洵屬有據。末按法院對慰撫
    金之量定，應斟酌兩造之身分、地位、經濟狀況等關係定之。爰審酌原告為臺灣
    水泥股份有限公司之出納，專科畢業，名下有投資十一筆、有車輛一部，年所得
    六十餘萬元；被告任職於馬可威運通股份有限公司，高職畢業，名下有土地及房
    屋各一筆，年所得八十餘萬元，業據原被告供承在卷，並有卷附之扣繳憑單影本
    二紙及財政部臺灣省中區國稅局沙鹿稽徵所、東山稽徵局之原被告財產查詢清單
    各一份可據，此外被告相姦行為發生之情節，時間長達二年之久，而被告自八十
    九年初與原告配偶相姦後，原告配偶於八十九年六月中旬即離家至九十一年二月
    間止之情，業據原告配偶於前揭刑事案件陳述甚詳，被害人痛苦程度等一切情狀
    ，認原告請求被告非財產上之損害賠償以十萬元為適當，從而，原告依前揭法律
    規定訴請被告給付十萬元及自本件起訴狀繕本送達翌日即九十二年四月八日起至
    清償日止，按年利率百分之五計算之法定利息，為有理由，應予准許；原告逾此
    範圍所為之請求，為無理由，應予駁回。
五、本件原告勝訴部分係所命給付之金額或價額未逾五十萬元之判決，應依職權宣告
    假執行，又被告陳明願供擔保請准宣告免為假執行，核無不合，爰酌定相當之擔
    保金額准許之。至原告敗訴部分，其假執行之聲請已失所附麗，應予以駁回，附
    此敘明。
六、據上論結，本件原告之訴為一部有理由，一部無理由，依民事訴訟法第七十九條
    、第三百八十九條第一項第五款、第三百九十二條第二項，判決如主文。
中      華      民      國    九十二    年      十      月    二十八    日
                                  臺灣臺中地方法院民事第一庭
                                              法  官  陳宗賢
右為正本，係照原本作成。
如對本判決上訴，須於判決送達後廿日內向本院提出上訴狀
中      華      民      國    九十二    年      十      月    二十八    日
                                              書記官


司法院資訊處製作；財團法人民間司法改革基金會備份。
